臺灣彰化地方法院民事裁定
110年度消債更字第72號
聲  請  人  
即債務人    黃謝碧珠
代  理  人  楊博任律師
上列聲請人因消費者債務清理事件聲請更生，本院裁定如下：  
    主    文
債務人黃謝碧珠自中華民國111年3月1日下午4時起開始更生程序
。
命司法事務官進行本件更生程序。
    理    由
一、按債務人不能清償債務或有不能清償之虞，且無擔保或無優
    先權之債務總額未逾新臺幣（下同）1,200萬元者，於法院
    裁定開始清算程序或宣告破產前，得向法院聲請更生。消費
    者債務清理條例第3條、第42條第1項定有明文。又按債務人
    對於金融機構負債務者，在聲請更生或清算前，應向最大債
    權金融機構請求協商債務清償方案，或向其住、居所地之法
    院或鄉、鎮、市、區調解委員會聲請債務清理之調解。協商
    或調解成立者，債務人不得聲請更生或清算。但因不可歸責
    於己之事由，致履行有困難者，不在此限。法院開始更生程
    序之裁定，應載明其年、月、日、時，並即時發生效力。法
    院裁定開始更生或清算程序後，得命司法事務官進行更生或
    清算程序。消費者債務清理條例第151條第1項、第7項、第4
    5條第1項、第16條第1項分別定有明文。
二、按本條例所稱消費者，指5年內未從事營業活動或從事小規
    模營業活動之自然人；前項小規模營業指營業額平均每月20
    萬元以下者。消費者債務清理條例第2條第1項、第2項定有
    明文。又依消費者債務清理條例施行細則第3條、第4條規定
    ：本條例第2條第1項所稱之營業活動，係指反覆從事銷售貨
    物、提供勞務或其他相類行為，以獲取代價之社會活動。債
    務人為公司或其他營利法人之負責人，無論是否受有薪資，
    均視為自己從事營業活動，其營業額依該公司或其他營利法
    人之營業額定之。本條例第2條第1項所定之5年期間，自聲
    請更生或清算前1日回溯5年計算之；第2項所定之營業額，
    以5年內之營業總額除以實際營業月數計算之。經查，聲請
    人原為富揚輪胎行負責人，於109年7月1日歇業，有商業登
    記公示查詢資料可稽。依聲請人提出之108年度、109年度營
    利事業所得稅決算申報核定通知書，聲請人平均每月營業額
    未逾20萬元，是聲請人係從事小規模營業活動之自然人，為
    消費者債務清理條例所稱消費者。
三、聲請意旨略以：聲請人積欠無擔保或無優先權債權人之債務
    總額計2,761,367元，曾於民國102年5月與金融機構最大債
    權銀行凱基銀行股份有限公司前置協商，每月還款12,749元
    ，嗣因配偶罹患大腸癌支出增加，配偶罹癌於108年6月27日
    死亡，支出已故配偶與中國信託商業銀行之協商方案每月5,
    000元，富揚輪胎行亦經營不善於109年7月1日歇業，後聲請
    人又每月額外支出2,500元予其他債權資產公司，終致無法
    負擔而毀諾。聲請人現任職於慈濟長照基金會擔任居服員，
    每月收入約32,000元，另有成年子女給付之扶養費3,000元
    ，支出必要費用約27,710元(含母親及婆婆之扶養費)，聲請
    人有存款2萬多元、1輛汽車(已報廢)、3筆保單(均無保單價
    值)，有不能清償債務情事。聲請人未經法院裁定開始清算
    程序或宣告破產。爰請求准予裁定開始更生程序等語。
四、查聲請人主張之事實，業據其提出債權人清冊、調解不成立
    證明書、金融機構債權人清單、非金融機構債權人清單、財
    產增減變動表、本院執行命令、債務人清單、保險單、更生
    償還計劃書、償還計劃表、廢機動車輛回收管制聯單、戶籍
    謄本、死亡證明書、本院100年度司促字第6734號支付命令
    、營利事業所得稅決算申報核定通知書等件為證。並有本院
    依職權查詢之聲請人勞保與就保資料、稅務電子閘門財產所
    得調件明細表；向財政部中區國稅局彰化分局查詢之聲請人
    108年度、109年度綜合所得稅結算申報書、108年度申報核
    定通知書及各類所得資料清單；向臺灣集中保管結算所股份
    有限公司查詢之集保帳戶往來明細資料。堪認聲請人有不能
    清償債務之情事，且其無擔保或無優先權之債務總額未逾1,
    200萬元。
五、復查，聲請人於102年5月間曾與最大債權銀行凱基銀行協商
    成立，自102年6月起、分180期、利率年息8%、於每月10日
    償還12,749元，聲請人於108年8月申請二次變更方案為每月
    應繳金額8,163元、分180期、利率年息6%，於110年5月毀諾
    ，未依約繳款乙情，業據凱基銀行陳報在卷，並提出前置協
    商機制協議書。惟據聲請人陳述：伊於協商成立後，因配偶
    罹患大腸癌支出增加，配偶罹癌於108年6月27日死亡，不僅
    需支出已故配偶與中國信託商業銀行之協商方案，富揚輪胎
    行亦經營不善於109年7月1日歇業，另每月額外需支出金錢
    予其他債權資產公司，致無法負擔而毀諾等語。參以聲請人
    提出之戶籍謄本、死亡證明書、本院100年度司促字第6734
    號支付命令及營利事業所得稅決算申報核定通知書，可認聲
    請人所稱非無可採。是聲請人有不可歸責於己之事由，致繼
    續履行協商方案有困難，其仍得聲請更生。此外，復查無聲
    請人有消費者債務清理條例第6條第3項、第8條或第46條所
    定駁回更生聲請之事由存在。從而，聲請人聲請更生，應予
    准許，並依前開規定命司法事務官進行本件更生程序。爰裁
    定如主文所示。
中　　華　　民　　國　　111 　年　　3 　　月　　1 　　日
                  民事第三庭    法　官　羅秀緞
以上正本係照原本作成。
本件不得抗告。
本裁定已於中華民國111年3月1日下午4時公告。
中　　華　　民　　國　　111 　年　　3 　　月　　1 　　日
                                書記官　蔡忻彤